臺北高等行政法院判決
　　　　　　　　　　　　　　　　　　 93年度訴字第01545號
　　　　　　　　　　　　　　　.
原　　　告　甲○○
被　　　告　勞工保險局
代　表　人　乙○總經理）住同.
訴訟代理人　丙○○兼送達代收.
　　　　　　丁○○
上列當事人間因勞工保險條例事件，原告不服行政院勞工委員會
中華民國93年3月12日勞訴字第0930001854號訴願決定，提起行
政訴訟。本院判決如下：
    主  文
原告之訴駁回。
訴訟費用由原告負擔。
    事  實
一、事實概要：緣原告以其配偶李世勳於民國（下同）91年1月
    23日死亡，向被告申請李世勳之死亡給付，嗣李世勳之子女
    李宗翰、李宗隆、李美瑩另行檢據申請李世勳之死亡給付。
    案經被告審查，以該保險給付屬公法上給付，與遺產性質不
    同，以92年9月16日保給命字第09260354950號函（下稱系爭
    處分）核定將李世勳之死亡給付計新臺幣（下同）703,500
    元之4分之3計527,625元，平均分配匯入李宗翰等3人指定之
    銀行帳戶，並通知原告應領李世勳之死亡給付4分之1，應速
    洽李世勳之投保單位辦理請領手續，以憑核付。原告不服，
    循序申請審議、提起訴願，均遭駁回，遂向本院提起本件行
    政訴訟。
二、兩造聲明：
　(一)原告聲明求為判決：
  1.訴願決定、審議審定及原處分均撤銷。
  2.被告應作成給付原告527,625元之行政處分。
　(二)被告聲明求為判決：駁回原告之訴。
三、兩造之主張：
甲、原告主張之理由：
一、原告為被保險人李世勳之配偶，而原告年逾50，膝下無子女
    ，租屋而居，李世勳唯一牽掛的人即是原告，勞保死亡給付
    亦是李世勳唯一能給原告的日後照顧，故李世勳特立公證遺
    囑，期盼被告能依其遺願將死亡給付之全額由原告全部領取
    。
二、勞保死亡給付屬遺屬津貼，該權利為何不能為被保險人所有
    並由其支配？
三、被保險人遺屬中誰生活有困難，而需要被保險人照顧，應屬
    被保險人最為清楚，而非被告或立法委員，又法律的規定實
    際未必能真正照顧弱勢遺屬。
乙、被告主張之理由：
一、查本件被保險人李世勳於91年1月23日死亡，其配偶即原告
    甲○○檢據申請死亡給付，嗣李世勳之子女李宗翰、李宗隆
    及李美瑩另行檢據繼承系統表、戶籍謄本及切結書等文件申
    請李世勳死亡給付。案經被告審查，依勞工保險條例第65條
    條第1款規定及行政院勞工委員會90年7月16日台90勞保二字
    第0030019號及92年6月23日勞保二字第0920031957號函意旨
    ，核定將被保險人李世勳死亡給付計703,500元之4分之3，
    計527,625元，平均分配匯入李宗翰等3人指定之銀行帳戶，
    並通知原告應領李世勳死亡給付4分之1，速洽李世勳之投保
    單位辦理請領手續，以憑核付。
二、原告主張李世勳生前立有遺囑指定由其領取全部死亡給付，
    惟查勞工保險給付係屬公法上之給付，非私法上之遺產。司
    法院釋字第549號亦解釋被保險人死亡，其遺屬所得領取之
    津貼，性質上有別於依法所得繼承之遺產。又查勞工保險條
    例第63條至第65條就遺屬津貼受益人之範圍及順序有特別規
    定，與民法繼承之規定不同，故遺屬津貼之請領，自應依勞
    工保險條例規定辦理，不適用民法繼承之規定，亦不得以遺
    囑指定受益人，原告所訴無理由。
    理  由
壹、程序方面：
一、本件原告起訴後，被告之代表人已由廖碧英變更為蔡吉安再
    變更為乙○，茲由新任代表人具狀聲明承受訴訟，核無不合
    ，應予准許，先為明。
貳、實體方面：
一、按「被保險人死亡時，按其平均月投保薪資，給與喪葬津貼
    五個月。遺有配偶、子女及父母、祖父母或專受其扶養之孫
    子女及兄弟、姊妹者，並給與遺屬津貼；．．．」、「受領
    前2條所定遺屬津貼之順序如左：一、配偶及子女。二、父
    母。三、祖父母。四、孫子女。五、兄弟、姊妹。」勞工保
    險條例第63條及第65條分別定有明文。次按「依本條例第65
    條規定，受領遺屬津貼之同一順序受益人有2人以上時，應
    共同具領。如尚有未具名之其他受益人時，由具領之受益人
    負責分與之。」為同條例施行細則第93條所明定。又「查勞
    工保險係社會保險之一環，屬公法上之給付，非私法上之遺
    產，與私法上遺產性質給付之精神不同。是以勞工保險遺屬
    津貼之請領資格，不採指定受益人，須由當序受益人配偶及
    子女、父母、祖父母、孫子女、專受扶養之兄弟姊妹等請領
    。．．．」、「勞保被保險人死亡，受領勞保死亡給付遺屬
    津貼之同一順序受益人無法共同具領時，得由主張受領之受
    益人出具繼承系統表及戶籍謄本並具切結書後，逕按繼承系
    統表之同一順序受益人人數平均分配核發給付。」復有行政
    院勞工委員會90年7月16日台90勞保二字第0030019號及92年
    6月23日勞保二字第0920031957號函釋在案，核與上開規定
    意旨無違，被告辦理相關案件，自得據之適用。
二、查本件原告以其夫即被保險人李世勳於91年1月23日死亡，
    ，檢據申請李世勳本人之死亡給付，嗣李世勳之子女李宗翰
    、李宗隆及李美瑩另行檢據繼承系統表、戶籍謄本及切結書
    等文件申請李世勳死亡給付。案經被告審查，依勞工保險條
    例第65條第1款規定及上揭行政院勞工委員會函釋意旨，核
    定將李世勳死亡給付計703,500元之4分之3，計527,625元，
    平均分配匯入李宗翰等3人指定之銀行帳戶，並通知原告應
    領李世勳死亡給付4分之1，速洽李世勳之投保單位辦理請領
    手續，以憑核付。揆諸首揭規定，尚無不合。
三、原告雖以其夫李世勳曾立有遺囑，表明其死亡給付全數由原
    告具領云云，惟查勞工保險給付係屬公法上之給付，非私法
    上之遺產。司法院釋字第549號亦解釋被保險人死亡，其遺
    屬所得領取之津貼，性質上有別於依法所得繼承之遺產。又
    查勞工保險條例第63條至第65條就遺屬津貼受益人之範圍及
    順序有特別規定，與民法繼承之規定不同，故遺屬津貼之請
    領，自應依勞工保險條例規定辦理，不適用民法繼承之規定
    ，亦不得以遺囑指定受益人，是原告憑李世勳本人自書遺囑
    內容要求請領李世勳死亡給付全額，自嫌無據。復查，李宗
    翰、李宗隆、李美瑩均為被保險人李世勳之子女，有戶籍謄
    本影本附原處分卷可稽，是渠等與原告就李世勳本人死亡給
    付而言，即屬勞工保險條例第65條第1款所定第1順序之受益
    人。本件原告與渠等分別請領李世勳本人死亡給付，應非共
    同具領之情形，被告據依前揭行政院勞工委員會92年6月23
    日勞保二字第0920031957號函釋意旨，核定將李世勳之死亡
    給付計703,500元之4分之3計527,625元，平均分配匯入李宗
    翰等3人指定之銀行帳戶，並通知原告應領李世勳本人死亡
    給付4分之1，應速洽李世勳之投保單位辦理請領手續，以憑
    核付，難謂無據。
四、綜上所述，原告之主張無可採信，原處分否准原告有關李世
    勳死亡給付527,625元之申請，認事用法，尚無違誤，審議
    審定及訴願決定予以維持，亦無不合，原告訴請如聲明所示
    ，為無理由，應予駁回。
據上論結，本件原告之訴為無理由，爰行政訴訟法第98條第3項
前段，判決如主文。
中　　華　　民　　國　　94　　年　　6　　月　　 2 　　日
                       第一庭審判長法  官　姜素娥
                                   法  官  陳國成
                                   法  官  陳秀
上為正本係照原本作成。
如不服本判決，應於送達後20日內，向本院提出上訴狀並表明上
訴理由，如於本判決宣示後送達前提起上訴者，應於判決送達後
20日內補提上訴理由書（須按他造人數附繕本）。
中　　華　　民　　國　　94　　年　  6　 　月　　2　　 日
 　　  　　　　　　　 　　  　     書記官  呂美玲
